【裁判字號】    95,交抗,455
【裁判日期】    950609
【裁判案由】    違反道路交通管理處罰條例
【裁判全文】
臺灣高等法院交通事件裁定             95年度交抗字第455號
抗  告  人
即受處分人    甲○○
上列抗告人因違反道路交通管理處罰條例案件，不服台灣板橋地
方法院，中華民國95年4月28日所為第一審裁定（95年度交聲字
第84號），提起抗告，本院裁定如下：
    主  文
抗告駁回。
    理  由
壹、原裁定以：
一、原處分意旨略以：異議人即受處分人甲○○，於民國（下同
    ）94年3月24日12時44分許，駕駛車號4306－DJ號自用小客
    車，行經臺北市○○○路與建國北路口，因「違反禁止左轉
    標誌左轉」，由臺北市政府警察局交通大隊員警查獲，依道
    路交通管理處罰條例第48條第1項第2款規定，製發臺北市政
    府警察局北市警交大字第A00000000號舉發違反道路交通管
    理事件通知單逕行舉發，嗣經原處分機關於94年7月15日，
    以北監自裁字裁40－A4K503701號裁決書，裁處異議人罰鍰
    新臺幣（下同）1,800元並記違規點數1點之處分，並限其於
    94年8月14日前繳納罰鍰；逾期未繳納罰鍰之處分則為：(一)
    自94年8月15日起易處吊扣執照2個月，並限於94年8月29日
    前繳送。(二)94年8月29日前未繳送駕駛執照者，自94年8月30
    日易處吊銷，並逕行註銷駕駛執照。(三)駕駛執照吊（註）銷
    後，自94年8月30日起不得重新考領駕駛執照。
二、聲明異議意旨略以：異議人因事務繁忙，故遺忘到案繳款，
    而本件裁決書係寄發至異議人戶籍地址，而非異議人之居住
    處所，故異議人未收領裁決書，而本案僅處罰金1,800元，
    異議人未有違規欠繳罰金紀錄，無規避之動機，依比例原則
    ，本案以註銷駕駛執照處分，顯有過當，爰請求撤銷原處分
    云云。
三、按受處分人不服第8條主管機關所為之處罰，得於接到裁決
    書之翌日起20日內，並得依法扣除在途期間，向管轄地方法
    院聲明異議，道路交通管理處罰條例第87條第1項及道路交
    通案件處理辦法第12條分別定有明文。而道路交通異議案件
    ，當事人非居住於處罰機關所在之鄉、鎮、市（包括縣轄市
    、省轄市及院轄市）者，但居住於受理聲明異議案件法院之
    管轄區域者，依本標準第2條第1款中之地方法院在途期間欄
    所載日數扣除在途期間，法院訴訟當事人在途期間標準第4
    條第1項第1款第2目亦規定甚明。此為交通異議事件之程序
    規定，為聲明異議之合法要件，受處分人之聲明異議自須合
    於此項程序規定，法院始得受理為實體之審查。又交通法庭
    認聲明異議不合法律上之程式，且無從補正者，應以裁定駁
    回之，道路交通案件處理辦法第18條亦有規定。次按處理違
    反道路交通管理事件，有關文書送達之程序，依行政程序法
    之規定，違反道路交通管理事件統一裁罰基準及處理細則第
    5條定有明文。又送達，於應受送達人之住居所、事務所或
    營業所為之；於應送達處所不獲會晤應受送達人時，得將文
    書付與有辨別事理能力之同居人、受僱人或應送達處所之接
    收郵件人員；應受送達人或其同居人、受僱人、接收郵件人
    員無正當理由拒絕收領文書時，得將文書留置於應送達處所
    ，以為送達；送達，不能依前2條規定為之者，得將文書寄
    存送達地之地方自治或警察機關，並作送達通知書2份，1份
    黏貼於應受送達人住居所、事務所、營業所或其就業處所門
    首，另1份交由鄰居轉交或置於該送達處所信箱或其他適當
    位置，以為送達。前項情形，由郵政機關為送達者，得將文
    書寄存於送達地之郵政機關，行政程序法第72條第1項前段
    、第73條第1項、第3項、第74條第1項、第2項分別有所規定
    。
四、經查：本件裁決書依受處分人即異議人位於臺北縣板橋市○
    ○路202巷7弄28之2號戶籍地址為送達時，因未會晤應送達
    人即異議人，乃於94年7月21日依法寄存於板橋中正路郵局9
    支局，並作成送達通知書2份，1份黏貼於應受送達人住居所
    、事務所、營業所或其就業處所門前，1份置於該受送達處
    所信箱或其他適當位置，以寄存送達方式送達予異議人，此
    有交通部公路總局臺北區監理所送達證書影本1紙在卷可考
    ；且異議人戶籍地址確實如前，經異議人於聲明異議狀陳明
    在案，並經本院檢閱戶役政連線作業系統資料查明無誤，本
    件裁決書依據行政程序法第74條之規定，既已於94年7月21
    日發生送達效力，異議人遲誤異議期間，至95年1月20日始
    具狀聲明異議（見交通部公路總局臺北區監理所自用車裁罰
    課收文戳章），其聲明異議請求撤銷原處分顯不合法律上程
    式，揆諸前開說明，應予駁回。
貳、經核原裁定上開認事用法，洵無違誤。抗告意旨略以：抗告
    人已久未居住於上開戶籍地，自無法知悉有前開交通裁決書
    之存在，此為不可歸責於抗告人之事由，爰依行政訴訟法第
    91條聲請回復原狀，並補行應為之訴訟行為云云；惟查，本
    件抗告人之戶籍地址與車籍地址均在「臺北縣板橋市○○里
    ○○路202巷7弄28之2號」，此有交通部公路總局台北區監
    理所對違反道路交通管理事件不服裁決聲明異議案件移送書
    、違規查詢報表、法務部戶役政連結作業系統個人基本資料
    等各1份附卷可稽。本件交通違規裁決書依抗告人戶籍地址
    「臺北縣板橋市○○路202巷7弄28之2號」為送達時，因未
    會晤應受送達人即抗告人，乃於94年7月21日依法以寄存送
    達方式送達予抗告人，此有交通部公路總局臺北區監理所送
    達證書影本1紙在卷可按；本件裁決書依行政程序法第74條
    之規定，既已於94年7月21日發生送達效力，抗告人遲誤異
    議期間，至來年後之95年1月20日始具狀聲明異議，其聲明
    異議請求撤銷原處分顯不合法律上程式，茲抗告人居住處所
    如有遷徙而有長期不居住或無人收受送達之情事，應依法遷
    移為通報，否則主管機關如何能知曉，則舉凡公法上違規舉
    發單、稅單之寄發通知，自以其戶籍地址為準，而寄存送達
    亦屬合法送達，抗告人未能於期限內聲明異議，顯屬可歸責
    於抗告人本身之事由，其自身既怠於為正確之戶籍登記，反
    而指責原處分機關，以不可歸責於己之事由主張回復原狀作
    為抗告理由，殊屬無理。據上所述，原審所為駁回聲明異議
    之裁定，認事用法，洵無違誤，抗告為無理由，應予駁回。
據上論斷，應依道路交通案件處理辦法第26條，刑事訴訟法第41
2條，裁定如主文。
中    華    民    國    95    年    6     月    9     日
                  刑事第十庭  審判長法  官  劉景星
                                    法  官  李春地
                                    法  官  陳志洋
以上正本證明與原本無異。
不得再抗告。
                                    書記官  王韻雅
中    華    民    國    95    年    6     月    12    日


司法院資訊處製作；財團法人民間司法改革基金會備份。
